臺灣嘉義地方法院民事裁定　　　　　　100年度消債更字第7號
聲　請　人
即　債務人　劉綦
代　理　人　曾錦源律師
上列當事人聲請消費者債務清理事件，本院裁定如下：
    主  文
債務人劉綦自民國一００年四月二十九日下午四時起開始更生程
序。
命本院司法事務官進行本件更生程序。
    理  由
一、按債務人不能清償債務或有不能清償之虞者，得依本條例所
    定更生或清算程序，清理其債務。債務人無擔保或無優先權
    之債務總額未逾新臺幣（下同）1,200 萬元者，於法院裁定
    開始清算程序或宣告破產前，得向法院聲請更生。再按債務
    人與金融機構協商成立者，不得聲請更生或清算。但因不可
    歸責於己之事由，致履行顯有重大困難者，不在此限；本條
    例施行前，債務人依金融主管機關協調成立之中華民國銀行
    公會會員辦理消費金融案件無擔保債務協商機制與金融機構
    成立之協商，準用前項之規定。法院開始更生程序之裁定，
    應載明其年、月、日、時，並即時發生效力。法院裁定開始
    更生或清算程序後，得命司法事務官進行更生或清算程序，
    必要時得選任律師、會計師或其他適當之自然人或法人一人
    為監督人或管理人，消費者債務清理條例第3 條、第42條第
    1 項、第151 條第5 項、第6 項、第45條第1 項、第16條第
    1 項分別定有明文。
二、本件聲請意旨略以：聲請人即債務人目前債務總金額約為97
    8,455 元，因有不能清償債務情事，於消費者債務清理條例
    施行前，曾依中華民國銀行公會會員辦理消費金融案件無擔
    保債務協商機制，與最大債權銀行即豐（台灣）商業銀行
    股份有限公司（下稱豐銀行）成立協商，每月應繳金額17
    ,386元，惟聲請人現每月收入約2,800 元，加上兒子給予之
    津貼10,000元，共12,800元，每月扣除上開協商款項，無法
    維持最基本生活，不得已毀諾，顯因非可歸責於聲請人之事
    由，致履行協商條件顯有重大困難，且聲請人無擔保或無優
    先權之債務總額未逾1,200 萬元，復未經法院裁定開始清算
    程序或宣告破產，爰聲請更生等語。
三、查聲請人主張其所負欠之無擔保或優先權債務總金額未逾1,
    200 萬元，且於消費者債務清理條例施行前，依中華民國銀
    行公會會員辦理消費金融案件無擔保債務協商機制，與最大
    債權銀行豐銀行成立協商，雙方約定聲請人應自95年7 月
    起，每月償還17,386元，分80期，利率0 ％，惟聲請人於97
    年10月後即未依約履行等情，有豐銀行陳報狀及所附之協
    議通知書、無擔保債務還款計劃、消費金融案件無擔保債務
    協商申請書、消費金融無擔保債務協商案件申請人財務資料
    表、收入證明切結書、財團法人金融聯合徵信中心當事人綜
    合信用報告等在卷可參，並有聲請人提出之財團法人金融聯
    合徵信中心債權人清冊附卷可稽，堪予採認。
四、又聲請人現為寶露化粧品之直銷員，參酌99年度收入為21,4
    82元，每月收入約1,800 元，未領有任何津貼，另聲請人偶
    而協助旅行社帶團至免稅商店購物有傭金收入，99年5 月至
    7 月合計收入為12,177元，惟本項收入並不穩定，以99為例
    僅有3 個月期間，故平均每月收入約2,800 元，有彰化銀行
    存摺附卷可稽，堪予採信，加上聲請人之兒子每月給付生活
    津貼10,000元，準此，聲請人現每月收入之金額約為12,800
    元。
五、聲請人主張其每月必要支出為每月膳食費4,500 元、水電瓦
    斯費1,405 元、交通費即油費500 元、勞健保費2,003 元等
    總共約8,408 元等情，有水電費通知及收據、嘉義市美容業
    職業工會繳費通知單、勞工保險被保險人投保資料表、統一
    發票為憑。按消費者債務清理條例之立法目的，乃為期能迅
    速清理消費者之債務，保障其生存權，並兼顧債權人之利益
    ，而達維持經濟秩序及安定社會之效，而非在使聲請人恣意
    消費所造成之債務，轉嫁予債權人負擔。為避免債務人與債
    權人達成清償協議後，仍為鉅額消費或作奢侈性、浪費性之
    商品或服務消費，而濫用更生或清算程序以規避其應負擔之
    償還責任，法院於審查債務人每月必要生活支出時，自應以
    能維持個人基本生存之必要費用為限。本院考量生活費用支
    出單據之收集本屬不易，且參酌內政部於98年2 月16日以台
    內社字第0980031312號公告之98年度臺灣省低收入戶最低生
    活費，每人每月9,829 元，係按照政府公布最近1 年平均每
    人消費支出（包含食品費、衣著鞋襪費、房租水電費、家居
    管理費、醫療保健費、交通通訊費、娛樂教育費及雜項支出
    ）60％訂定，已足以維持個人基本生存。因聲請人主張每月
    必要生活費用8,408 元已低於內政部公告之每人每月最低生
    活費9,829 元之水準，尚屬合理，應予准許。是以，聲請人
    每月收入為12,800元，扣除每月必要生活費用8,408 元後，
    剩餘4,392 元，顯已不足支付上開協商金額17,386元，是聲
    請人主張其有不可歸責於己之事由，致履行前揭協商之清償
    方案顯有重大困難乙節，應屬可採。
六、綜上，聲請人於消費者債務清理條例施行前，曾與金融機構
    協商債務清償方案，惟因有不可歸責於己之事由，致履行顯
    有重大困難，已如上述，又查無聲請人有消費者債務清理條
    例第6 條第3 項、第8 條或第46條各款所定駁回更生聲請之
    事由存在，則聲請人聲請更生，與法尚無不符，應予准許，
    並依首開規定命司法事務官進行本件更生程序。另本件更生
    聲請業經准許，債務人前聲請保全處分，已無必要，應予駁
    回，爰裁定如主文。
中    華    民    國   100    年    4     月    29    日
                  民事第三庭  法  官  黃茂宏
上為正本係照原本作成。
本件不得抗告。
本裁定已於100年4月29日下午4時公告。
中    華    民    國   100    年    4     月    29    日
                              書記官  蘇姵容